【裁判字號】    95,台上,7030
【裁判日期】    951221
【裁判案由】    違反毒品危害防制條例
【裁判全文】
最高法院刑事判決            九十五年度台上字第七０三０號
上  訴  人  甲○○
選任辯護人  林雅君律師
上列上訴人因違反毒品危害防制條例案件，不服台灣高等法院中
華民國九十五年十月四日第二審更審判決（九十五年度上更(二)字
第三三五號，起訴案號：台灣桃園地方法院檢察署八十八年度偵
字第一四七九四號），提起上訴，本院判決如下：
    主  文
原判決撤銷，發回台灣高等法院。
    理  由
本件原判決認定上訴人甲○○犯有原判決事實欄一所示罪行，因
而撤銷第一審之科刑判決，改判論上訴人連續販賣第二級毒品罪
，處有期徒刑年捌月；固非無見。
惟查：(一)、本件檢察官起訴意旨指甲○○基於意圖營利之概括犯
意，自民國八十五年十二月底某日起，至八十八年八月十二日止
，先後在桃園縣楊梅鎮不特定之地點，多次販賣第二級毒品安非
他命予葉日鋐、葉建成施用；嗣於八十八年八月十三日下午三時
許，葉日鋐於桃園縣楊梅鎮永寧里小楊梅三六之二號住處為警查
獲，供出上情等情；乃就上訴人上開犯行，認應依九十五年七月
一日修正施行前之刑法第五十六條連續犯規定，論以毒品危害防
制條例第四條第二項販賣第二級毒品之一罪。惟第一審判決改認
上訴人係自八十五年十二月底某日起，至八十六年五月十六日其
被諭知收容前之某日止，販賣安非他命予葉日鋐八次、葉建成二
次；復在八十六年五月十六日其被諭知收容旋經裁定令入感化教
育處所施以感化教育而移送台灣桃園少年輔育院執行，至八十八
年四月二十日免除執行出院，自其出院後之某日起至同年八月十
二日中午十二時止，另基於意圖營利之概括犯意，販賣安非他命
予葉日鋐二次；因認上訴人在被諭知收容繼而執行感化教育完畢
前及之後之販賣安非他命行為，係犯意各別，應分論併罰，遂將
其前段行為，論處上訴人連續非法販賣化學合成麻醉藥品罪刑，
後段行為則論處連續販賣第二級毒品罪刑；上訴人提起第二審上
訴，原法院上訴審維持第一審之判決；上訴人再提起第三審上訴
，經本院第一次撤銷第二審判決發回更審，原法院前審（即更一
審）即撤銷第一審之判決，改判就前段行為諭知公訴不受理，後
段行為仍論以連續販賣第二級毒品罪刑；上訴人又提起第三審上
訴，本院就前段行為，維持第二審之更(一)判決，就後段行為，再
次撤銷發回更審，亦即前段行為已判決公訴不受理確定，有起訴
書及歷審判決在卷足稽；而原審（更二審）亦僅就發回即後段行
為部分為調查審理，則縱應撤銷第一審判決改判，亦僅應就後段
行為部分予以撤銷，乃原判決將第一審判決全部撤銷，亦即併將
已判決公訴不受理確定之前段行為部分撤銷，難謂適法。(二)、認
定犯罪事實所憑之證據，其為訴訟上之證明者，須於通常一般之
人均不致於有所懷疑，而得確信其為真實之程度，始得據為有罪
之認定，倘其證明尚未達到此一程度，而有合理性之懷疑存在時
，尚難僅以被告經測謊鑑定其否認犯罪係呈說謊反應，逕行推斷
其犯罪；又供出毒品來源因而破獲者，依毒品危害防制條例第十
七條規定，既得邀減其刑，是就毒品來源供述者，應有足以令人
確信其陳述為真實之補強證據，始得採為論罪之基礎。葉日鋐雖
指述其毒品來源係購自於上訴人，但所供價錢或為「每一包０．
二公克一千元（新台幣，下同）」（見偵查卷第七頁），或為「
我每次買一千到五千元間，一包０．三或０．五公克，均為一千
元」（見同上卷第十七頁），或為「我每次向他購買一千元一包
或二千元一包」（見第一審卷第九十五頁），已有齟齬；縱未通
過測謊鑑定，既僅有葉日鋐一人指述上訴人販賣毒品，得否以該
測謊鑑定資為葉日鋐所為陳述之補強證據？乃原審未調查其他補
強證據，資以認葉日鋐之供述確與事實相符，而達到通常一般之
人均不致有所懷疑之程度，遽為不利於上訴人之認定，難謂無應
於審判期日調查之證據而未予調查及理由不備之違法。以上或為
上訴意旨所指摘，或為本院得依職權調查之事項，應認原判決仍
有撤銷發回更審之原因。
據上論結，應依刑事訴訟法第三百九十七條、第四百零一條，判
決如主文。
中    華    民    國  九十五  年   十二   月  二十一  日
                      最高法院刑事第十二庭
                          審判長法官  林  永  茂
                                法官  洪  文  章
                                法官  蘇  振  堂
                                法官  蕭  仰  歸
                                法官  何  菁  莪
      本件正本證明與原本無異
                                      書  記  官
中    華    民    國  九十五  年   十二   月  二十六  日
                                                      Ｅ


司法院資訊處製作；財團法人民間司法改革基金會備份。
